臺灣臺南地方法院民事判決
110年度訴字第1867號
原      告  鄭純如  

被      告  葉怡君  

上列當事人間請求返還不當得利事件，本院於民國111年1月18日
言詞辯論終結，判決如下：
    主      文
原告之訴駁回。
訴訟費用由原告負擔。 
    事實及理由
一、本件原告經合法通知，無正當理由未於言詞辯論期日到場，
    核無民事訴訟法第386條各款所列情形，爰依被告之聲請，
    由其一造辯論而為判決。
二、原告起訴主張：
　㈠被告是原告哥哥的軍中學姐，被告於民國106年11月7日在新
    竹市火車站附近的咖啡廳招攬原告與訴外人黃微斌參與MBI
    公司所成立的MFC粉絲忠誠消費回饋系統平台，強調其特色
    是只漲不跌、穩定保本的多元整合資源平台，是最新趨勢的
    粉絲忠誠消費平台，保證一年平均配送2次，每次約1.5倍獲
    利，不提領複利換算一年約225%，如果早一年參與平台，一
    年獲利可翻倍。雖然對於平台還不是很清楚，但被告一再的
    保證獲利，甚至鼓吹貸款，經過被告的說明令原告感到參與
    平台比原告存儲蓄險跟買股票好太多了，加上被告提到後續
    可以再慢慢上課學習，所以開始辦理貸款，由被告完成開戶
    的動作，入金15000美元，簡稱15000配套，平台匯率1:34，
    於咖啡廳現金新臺幣51萬交給被告。
　㈡參與後於網路上搜尋關鍵字MBI時找到戴通明吸金詐騙的新聞
    ，詢問被告，被告說這是仿盤，所以才會被抓，被告並再三
    保證這個平台是真的，絕不是詐騙，並拿出紙張詳細說明配
    送方式、倍數及自己如何從公司獲利，也強調已經從平台拿
    到錢。而上課學習時教導如何操作平台、平台文字意思與配
    送後的點數如何繼續複投以獲得更大的利益、配套…等；且
    課程中講師也都有強調公司的相關版圖跟未來展望，還有參
    與平台讓他們改變生活、配送的點數未來可以取代新台幣，
    被告經常表示做動態更快，予以回應本以定存心態無考慮做
    動態推廣，鼓吹上課學習及動態推廣，原告陸續於106年11
    月12日投入1000美元、5000美元，平台匯率1:34，加上之前
    的51萬元共71萬4千元，依被告要求，表示政府會課稅故均
    一律現金交易。
　㈢107年6月原告在網路上再次搜尋MFC及MBI關鍵字，發現搜尋
    到的都是詐騙、老鼠會…等負面資訊，於是再度詢問訴外人
    李宜靜，而訴外人李宜靜說為什麼公司依然存在？張譽發為
    什麼沒事？因為沒有受害者出來告張譽發，這些都是假消息
    、都是仿盤；聯繫被告仍表示帳戶很有價值要相信平台，原
    告要求將當初投入本金歸還，被告表示108年6月20日20:00
    於新竹湖口火車站前面7-11便利商店見面詳談，討論過程中
    已明確表示要求退回本金，被告仍表示平台帳戶非常有價值
    並拒絕退還本金；而後原告欲將平台點數全數套現但反覆出
    現系統異常無法登入及執行。直到108年月8日平台不會漲分
    了，也沒有得到當初被告承諾的相關獲利，才驚覺原來這是
    龐式騙局，MBI公司有可能是詐騙吸金拆分盤。被告無法律
    上的原因受有利益，致原告受損害。為此依民法第184條第1
    項前段之規定提起本訴訟。並聲明：被告應給付原告新臺幣
    714,000元。
三、被告答辯略以：被告沒有詐騙原告，沒有收原告的錢，也沒
    有違法吸金，事實引用不起訴書。並聲明：原告之訴駁回。
四、得心證之理由：
　㈠關於侵權行為部分：
  ⒈按當事人主張有利於己之事實者，就其事實有舉證之責任，
    民事訴訟法第277 條前段定有明文。是民事訴訟如係由原告
    主張權利者，應先由原告負舉證之責，若原告先不能舉證，
    以證實自己主張之事實為真實，則被告就其抗辯事實即令不
    能舉證，或其所舉證據尚有疵累，亦應駁回原告之請求。次
    按因故意或過失，不法侵害他人之權利者，負損害賠償責任
    。故意以背於善良風俗之方法，加損害於他人者亦同。違反
    保護他人之法律，致生損害於他人者，負賠償責任。但能證
    明其行為無過失者，不在此限；數人共同不法侵害他人之權
    利者，連帶負損害賠償責任。不能知其中孰為加害人者亦同
    。造意人及幫助人，視為共同行為人，民法第184 條、第18
    5 條亦有明文。而侵權行為之成立，須行為人因故意過失不
    法侵害他人權利，亦即行為人須具備歸責性、違法性，並不
    法行為與損害間有因果關係，始能成立，且主張侵權行為損
    害賠償請求權之人，對於侵權行為之成立要件應負舉證責任
    （最高法院100 年度台上字第328 號判決意旨參照）。本件
    原告主張被告故意詐欺原告，既為被告所否認，依上開說明
    ，原告自應就被告之行為符合侵權行為成立要件負擔舉證責
    任。
　⒉經查，本件原告提出之詐欺過程描述乃其個人製作之敘事文
    書，屬於原告片面之指訴，難為被告不利之認定，另被告之
    護照影本尚不足以證明被告有詐欺原告之侵害行為存在。
　⒊又原告雖以上開主張之事實，認被告觸犯刑法第339條第1項
    之詐欺取財罪、銀行法第125條、第29條之非法吸金罪及違
    反多層次傳銷管理法第18條、第29條第1項等罪嫌，向臺灣
    新竹地方檢察署提出告訴，惟經該署檢察官以該署110年度
    偵字第348號認無積極證據足認被告有原告所指之犯行，而
    為不起訴處分，有被告提出之不起訴處分書附卷可參（本院
    卷第27-35頁），據此，亦難認被告有對原告為不法之侵害
    行為。
　⒋綜上，原告就所主張被告之不法行為，既未盡舉證之責，其
    依侵權行為之法律關係，請求被告賠償714,000元，即屬無
    據，難以准許。
  ㈡關於不當得利部分：
  ⒈按無法律上之原因而受利益，致他人受損害者，應返還其利
    益；雖有法律上之原因，而其後已不存在者，亦同，民法第
    179 條固定有明文。惟主張不當得利請求權存在之當事人，
    對於不當得利請求權之成立，應負舉證責任，即應證明他方
    係無法律上之原因而受利益，致其受有損害。如受利益人係
    因給付而得利時，所謂無法律上之原因，係指給付欠缺給付
    之目的。故主張該項不當得利請求權存在之當事人，應舉證
    證明該給付欠缺給付之目的（最高法院103 年度台上字第21
    98號判決意旨參照）。本件原告起訴狀案由記載「為請求返
    還不當得利起訴事」，因認原告有依民法不當得利關係為本
    件請求。而被告否認有收受原告金錢，則依上開說明，應由
    主張不當得利請求權存在之原告，舉證證明被告有收受原告
    金錢，致原告受有損害，且原告給付欠缺給付目的之事實。
　⒉經查，原告並未提出證據證明其有將714,000元交付被告，及
    其交付有何給付欠缺給付目的之情形，難認原告已盡舉證之
    責，其依不當得利之法律關係，請求被告返還714,000元，
    自屬無據，難以准許。
六、綜上所述，原告依侵權行為之法律關係、不當得利之法律關
    係，請求被告返還原告714,000元，均無理由，不應准許。
七、本件事證已臻明確，兩造其餘攻擊防禦方法及所提證據，經
    本院斟酌後，認為與本件判決結果不生影響，爰不予逐一論
    列，附此敘明。
八、訴訟費用負擔之依據：民事訴訟法第78條。　
中　　華　　民　　國　　111 　年　　2 　　月　　17　　日
  　　　　　　　　臺灣臺南地方法院民事第五庭　　　　　
                                  法  官　李杭倫
以上正本係照原本作成。
如對本判決上訴，須於判決送達後20日內向本院提出上訴狀。
如委任律師提起上訴者，應一併繳納上訴審裁判費。　　　　
中　　華　　民　　國　　111 　年　　2 　　月　　18　　日
 　　　　　　 　　　　　　　　　　書記官  黃怡惠